【裁判字號】    90,交上訴,240
【裁判日期】    891228
【裁判案由】    過失致死等
【裁判全文】
臺灣高等法院臺南分院刑事判決              九十年度交上訴字第二四號   Ａ
      上  訴  人  臺灣雲林地方法院檢察署檢察官
      被      告  甲  ○  ○
右上訴人因被告業務過失致死等案件，不服臺灣雲林地方法院八十九年度交訴字第一
０一號中華民國八十九年十二月二十八日第一審判決（起訴案號：臺灣雲林地方法院
檢察署八十九年度偵續字第二九號），提起上訴，本院判決如左：
      主      文
上訴駁回。
      理      由
一、公訴意旨略以：甲○○為元大貨運股份有限公司之曳引車司機，駕駛為其主要業
    務，為從事業務之人，於民國（下同）八十八年十一月十四日凌晨一時許，因其
    所駕駛ＩＺ─一三六號營業用曳引車故障，甲○○即將該車停放在雲林縣斗南鎮
    ○○里○○○路二００二號前之路邊，原應注意停於路邊之車輛，遇晝晦或在夜
    間無燈光設備或照明不清之道路，均應顯示停車燈光或反光標識，且在行車時速
    逾四十公里之路段，應將反光標識豎立於車身後方三十公尺至一百公尺之路面上
    ，而依當時情形並無不能注意之情事，詎甲○○疏於注意上開規定，並未放置警
    示標識即停車離去；嗣於同日凌晨一時四十五分許，適沈文元駕駛ＳＬ─九八０
    五號廂型車，其上搭載友人廖淑貞等，沿上開新生三路由斗南往舊社里太子宮之
    北向南方向行駛，途經上開路段彎道，至前開貨車停放處，亦疏未注意車前狀況
    ，致沈文元之上開車右前方追撞前揭甲○○曳引車車尾左側下方部位，因而翻車
    並致沈文元頭蓋骨破裂、骨折出血等傷害，與廖淑貞右手骨折等傷害，該二人經
    送醫急救後，然沈文元因傷重於同日凌晨一時四十五分許不治死亡，而廖淑貞則
    造成其右手截肢之傷害。因認被告涉有刑法第二百七十六條第二項之業務過失致
    人死及刑法第二百八十四條第二項之業務過失致人受重傷罪嫌。
二、被告甲○○坦承於前開時地停放其駕駛之ＩＺ─一三六號營業曳引車，適被害人
    沈文元駕駛ＳＬ─九八０五號廂型車，其上搭載廖淑貞自後追撞其車尾左側下方
    ，沈文元因而翻車致死，廖淑貞則受有右手截肢之傷害屬實，惟否認其有何過失
    ，辯稱：伊停車已緊靠路邊，且在車後豎立二個圓柱體交通錐等語。
三、查被告於右揭時地停車之地點，係在過彎道後距離路口約四十公尺處（舊社里太
    子宮前），而非轉彎處，並無所謂轉彎後之視線障礙等情，此有現場照片及警繪
    道路交通事故調查報告表在卷可按，公訴人認被告停車於轉彎處，造成轉彎後之
    視線障礙云云，尚有誤會。又據證人石鎮隆於偵查中證稱：「照片的圓柱體原本
    放於拖車後面三公尺左右，有二個圓柱體，我到現場車禍已發生，我將這二個圓
    柱體再往後拿到路中央」「（〈提示八十八年度相字第七九四號相驗卷第十五、
    十六頁〉圓柱體當初擺在何處？）答：距他車後只有一個車身的距離」等語（見
    八十九年度偵續字第二九號偵查卷第二十頁正面、三十一頁背面），於原審審理
    時證稱：「我到現場時，車後確實有放二支交通錐，交通錐放在車後約三、四公
    尺處，一支放在白線內比較靠近車子，另一支放在白線上，二支交通錐離車身約
    三、四公尺，沒有放到車後二十公尺這麼遠，我到現場時，我將交通錐，放在十
    字路口轉彎處，不讓其他車子進去」、「車禍後我移動前之位置如相驗卷第十五
    頁打叉之位置，車禍後我移動交通錐之位置如相驗卷第三十五頁打○之位置」等
    語（見原審八十九年十二月五日訊問筆錄），可見石鎮隆到達車禍現場時，被告
    所駕駛之曳引車後方三、四公尺處，確有擺置二支交通錐在其停放之曳引車後面
    。被告於警訊中供稱：「因該車故障，我有放置兩支圓錐（即交通錐），距離大
    約離車尾有二十公尺左右」云云，係推卸其違反道路交通安全規則所定應於車身
    後五至三十公尺處設置車輛故障標誌責任之說詞，應以證人石鎮隆之證言為可信
    。車禍後到現場處理之警員林茂軒於偵查中證稱：「報案人是沈峻億，我們趕到
    現場已有很多人，在現場約有十幾個人--我們開始採證，劃圖時才注意圓柱體放
    的位置，所以是車禍前就放置或別人事後所放置我無法判斷，我看到就放在那裡
    」「（圓柱體位置，死者在肇事前，是否會先撞到圓柱體再撞到其他車子？）是
    的，會先撞到圓柱體」、「（甲○○車後有無放警示燈？）沒有，也沒有指示標
    誌及反光警示牌」等語（見八十九年度偵續字第二九號偵查卷第三十二頁正面）
    ，然其於原審調查時又證稱：「其到現場時，石鎮隆已到現場了」等語（見八十
    九年十二月六日勘驗筆錄），足見證人林茂軒並非車禍發生後首位抵達現場處理
    之人，且石鎮隆抵達現場之後，曾經對於交通錐之位置有所更動已如前述，林茂
    軒之證言不足為不利於被告之證明。按汽車發生故障不能行駛，應即設法移置於
    無礙交通之處，該故障車輛在未移置前或移置後均應豎立車輛故障標誌，該標誌
    在行車時速四十公里之路段，應豎立於車身後方五公尺至三十公尺之路面上，在
    行車時速逾四十公里之路段，應豎立於車身後方三十公尺至一百公尺之路面上，
    交通擁擠之路段，應懸掛於車身之後部，道路交通安全規則第一百十二條第一項
    第十二款定有明文。本件被告於停放上開曳引車以後，僅於身車後三、四公尺處
    ，擺置車輛故障標誌交通錐等情，已如前述，足認被告於停車後擺設車輛故障標
    誌之位置，固有違反上開道路交通安全規則之規定。惟依現場照片及道路交通事
    故調查報告表顯示，肇事地點係位於過彎道後距離路口處約四十公尺處（舊社里
    太子宮前），車禍後被害人沈文元所駕駛之廂型車翻覆停靠於新生三路由北往南
    之慢車道上即上開曳引車之前方約十公尺處，車頭朝南方向，廂型車並因車體翻
    覆，車頂朝向地面翻倒於慢車道內，車體嚴重凹損，被害人沈文元所行駛路線即
    新生三路由北往南之慢車道上（上開曳引車後方），則遺留有長達三十六點八公
    尺之煞車輪痕，自過彎道以後即開始向前延伸，延至曳引車左側車尾，廂型車則
    車體翻覆，倒於上開曳引車之前方約十公尺處，廂型車翻覆與曳引車左側車尾之
    間，亦留有十四點五公尺之煞車輪痕，而車禍現場即新生三路由北往南之車道上
    留有廂型車碰撞後之車體金屬相關碎片、刮地痕、輪痕。依「一般公路汽車煞車
    距離、行車速度對照表」換算，可知被害人沈文元於前揭事故發生前之行車速度
    ，至少應在每小時八十公里以上，以至其駕駛之廂型車於撞至曳引車以前，其煞
    車輪痕即已達三十六點八公尺，且廂型車於撞及曳引車之後，仍未因撞擊而停止
    ，復因向前之作用力而前衝撞，又於地面遺留十四點五公尺之煞車輪痕，始因重
    心不穩而翻覆於曳引車之前方；再觀諸被害人所駕駛廂型車之煞車輪痕，係自過
    彎道以後即開始向前延伸，延至曳引車左側車尾，顯見被害人應係駕駛廂型車於
    過彎道之後，於距離曳引車三十六點八公尺以前，即因不明原因偏閃至機車道，
    並開始緊急煞車，但仍因煞避不及，先自後方撞至曳引車之車尾左側，再翻覆倒
    地，而非行至被告停放上開曳引車之處所，始因閃避不及而撞至被告停放之曳引
    車，並因而翻覆；參以被害人駕駛之廂型車於撞至曳引車之車尾之後，仍未因此
    一撞擊而減緩其前行之速度，仍繼續向前衝出，並翻覆於曳引車之前方約十公尺
    處，足證被害人所駕駛廂型車於前揭車禍事故發生前已處於高速行駛之狀態，則
    以被害人所駕駛廂型車之速度，復於不明原因偏閃至慢車道後，即已達無法煞停
    之狀態，即使被告依道路交通安全規則之規定，將車輛故障標誌交通錐置於規定
    之位置，即車身後五公尺及三十公尺處，被害人所駕廂型車，勢仍因處於高速行
    駛之狀態，煞避不及而撞及被告停放之上開曳引車，從而本件車禍之發生，應係
    因被害人沈文元超速行駛，並因不明原因偏閃至慢車道，復未隨即採取必要之安
    全措施，以致煞避不及所致。況本件車禍經送台灣省嘉雲區車輛行車事故鑑定委
    員會鑑定結果認：「一、沈文元駕駛自小客貨車，偏離車道行駛，應為肇事原因
    。二、甲○○無肇事因素。」經再送臺灣省車輛行車覆議鑑定委員會覆議結果，
    將意見一、修正為：「沈文元夜晚駕駛自小貨車，偏離車道行駛，撞及路邊停車
    ，為肇事原因。」仍維持甲○○無肇事因素之鑑定，此有台灣省嘉雲區車輛行車
    事故鑑定委員會嘉鑑字第八九０二九號鑑定意見書、臺灣省車輛行車覆議鑑定委
    員會府覆字第八九０二八一號覆議鑑定意見書在卷可稽。足見被告於停車後擺設
    車輛故障標誌之位置，雖有違反道路交通安全規則之規定，然本件車禍之發生，
    既係因被害人沈文元超速行駛，並因不明原因偏閃至慢車道，復未隨即採取必要
    之安全措施，以致煞避不及所致，被告之違規行為與本件車禍之發生並無相當因
    果關係存在，自不得論以刑責。
四、本件不能證明被告犯罪，原審諭知被告無罪，核無不合。檢察官上訴意旨仍執陳
    詞指摘原判決採證不當，為無理由，應予駁回。
據上論結，應依刑事訴訟法第三百六十八條，判決如主文。
本案經檢察官王碧霞到庭執行職務。
中    華    民    國      九十      年      三      月十三        日
                                  臺灣高等法院臺南分院刑事第三庭
                                      審判長法官  楊    省    三
                                            法官  林    勝    木
                                            法官  莊    俊    華
右正本證明與原本無異。
檢察官如不服本判決，應於判決送達後十日內向本院提出上訴書。
                                      法院書記官  陳    嘉    琍
中    華    民    國      九十      年      三      月      十四        日


司法院資訊處製作；財團法人民間司法改革基金會備份。
